【裁判字號】    97,訴,1828
【裁判日期】    970723
【裁判案由】    搶奪等
【裁判全文】
臺灣彰化地方法院刑事判決              97年度訴字第1828號
公  訴  人  臺灣彰化地方法院檢察署檢察官
被      告  己○○
上列被告因搶奪等案件，經檢察官提起公訴（97年度偵字第3861
、4321號），本院依簡式審判程序判決如下：
    主  文
己○○犯如附表所示之罪，均累犯，各處如附表所示之刑。應執
行有期徒刑年貳月。
    事  實
一、己○○前因施用毒品案件，經本院以92年度訴字第1321號判
    決判處有期徒刑7 月、4 月，定應執行刑為有期徒刑9 月確
    定；另因搶奪案件，經本院以92年度訴字第1362號判決判處
    有期徒刑2 年，並由臺灣高等法院臺中分院以93年度上訴字
    第407 號判決駁回上訴而確定，上開二案嗣另定應執行刑為
    有期徒刑2 年9 月確定，經送監執行，於民國95年9 月4 日
    縮短刑期假釋付保護管束，並於95年11月29日因假釋付保護
    管束期滿未經撤銷，其未執行之刑，以已執行論。仍不知警
    惕，復先後為下列行為：
  (一)於97年4 月9 日晚間11時許，在彰化縣彰化市彰化火車站前
    「熱滾滾電子遊戲場」，明知車牌號碼號LAD-138 號重型機
    車係來路不明之贓車，仍基於收受贓物之犯意，以每日新臺
    幣（下同）1,000 元為租金，向姓名、年籍不詳綽號「阿宗
    」之成年男子租用該贓車而收受之，迄至97年4 月11日晚間
    8 時許將之歸還「阿宗」。
  (二)於97年4 月10日晚間8 時40分許，騎乘上開車牌號碼號LAD
    -138號重型機車，前往彰化縣彰化市○○路○ 段339 號「巧
    婦超市」，將機車停於該超市旁，嗣見丙○○○自「巧婦超
    市」步出，即意圖為自己不法之所有，騎乘上開機車尾隨丙○○○至彰化縣彰化市○○路○ 段352 號前，乘丙○○○不
    備，徒手搶奪丙○○○配戴於脖子上之金項鍊1 條，惟己○○在拉扯過程中將該金項鍊扯斷為2 截，其遂將其中含墜子
    之1 截取走而搶奪得手（另1 截項鍊遺落在丙○○○身上）
    ，並隨即將該項鍊販賣予姓名、年籍不詳綽號「阿忠」之成
    年男子。
  (三)於97年4 月11日晚間8 時許，在上開「熱滾滾電子遊戲場」
    ，明知車牌號碼LGW-262 號重型機車係來路不明之贓車，仍
    基於收受贓物之犯意，以每日1,000 元為租金，向上開綽號
    「阿宗」之成年男子租用該贓車而收受之，迄至97年4 月14
    日晚間6 、7 時許將之歸還「阿宗」。
  (四)於97年4 月12日上午9 時45分左右，騎乘上開車牌號碼LGW
    -262號重型機車，另意圖為自己不法之所有，尾隨乙○至彰
    化縣花壇鄉○○路「花壇公有市場」入口處，乘乙○不備，
    徒手搶奪乙○配戴在脖子上之金項鍊1 條（約8 兩重、價值
    3 萬元許）得手，隨即將該項鍊售予上開綽號「阿忠」之成
    年男子。
  (五)己○○於97年4 月14日下午5 時5 分許，騎乘上開車牌號碼
    LGW-262 號重型機車，另意圖為自己不法之所有，尾隨戊○○至彰化縣彰化市○○路20巷28號前，假借向戊○○問路，
    並乘戊○○不備之際，伸手欲搶奪戊○○配戴在脖子上之金
    項鍊1 條，然因戊○○以手護住項鍊，己○○在伸手過程中
    ，不慎將其所有之NOKIA 牌手機（門號0000-000000 號、序
    號000000000000000 號）掉落地面，隨即慌張離去，而搶奪
    未遂。
  (六)於97年4 月14日下午6 、7 時許，在上開「熱滾滾電子遊戲
    場」，明知車牌號碼號HA6-621 號重型機車係來路不明之贓
    車，仍基於收受贓物之犯意，以每日1,000 元為租金，向上
    開綽號「阿宗」之成年男子租用該贓車而收受之，迄至97年
    4月15日下午6、7時許將之歸還「阿宗」。
  (七)己○○於97年4 月15日下午3 時25分許，騎乘上開車牌號碼
    HA6-621 號重機車，尾隨騎乘車牌號碼TVF-733 號輕型機車
    之丁○○，乘丁○○在彰化縣彰化市○○路與光復路路口停
    等紅燈而不及防備之際，自丁○○右側後方徒手搶奪其配戴
    在脖子上之金項鍊1 條（價值約2 萬元許）得手，隨即將該
    項鍊售予上開綽號「阿忠」之成年男子。嗣經警循監視器畫
    面及己○○遺留於犯罪現場之手機追查，於97年4 月23日下
    午9 時30分許，在彰化縣員林鎮○○路○ 段240 號前將己○○拘提到案，並在其彰化縣鹿港鎮東崎里東崎六巷35號住處
    內，扣得作案時所穿著之米色花格領外套1 件，查悉上情。
二、案經彰化縣警察局彰化分局及鹿港分局報告臺灣彰化地方法
    院檢察署檢察官偵查起訴。
    理  由
一、本件被告己○○所涉為死刑、無期徒刑、最輕本刑為3 年以
    上有期徒刑或高等法院管轄第一審案件以外之罪，並於本院
    行準備程序時就被訴事實為有罪之陳述，本院合議庭依刑事
    訴訟法第273 條之1 第1 項規定，裁定改由受命法官獨任行
    簡式審判程序，先予敘明。
二、上揭犯罪事實，業據被告於警詢、偵訊、本院訊問及審理時
    坦承不諱（見97年度偵字第3861號卷第7 、70、76、83頁，
    97年度偵字第4321號卷第3 、7 頁、本院97年4 月24日、97
    年6 月23日訊問筆錄、97年7 月9 日準備程序及審判筆錄）
    ，核與證人即被害人乙○、丁○○、辛○○、庚○○、甲○○、戊○○、丙○○○證述相符（97年度偵字第3861號卷第
    10 、13 、15、17、19、80頁，97年度偵字第4321號卷第8
    頁），復有警員職務報告書1 份（97年度偵字第3861號卷第
    27頁）、監視錄影器翻拍畫面16張（同上偵卷第34至44頁）
    、通聯調閱查詢單4 紙（同上偵卷第51至54頁）、車籍查詢
    ─基本資料詳細畫面2 紙（同上偵卷第55至56頁）、失車紀
    錄2紙 （同上偵卷第57至58頁）、監視器翻拍畫面8 張（97
    年度偵字第4321號卷第10至12頁）、現場指認照片2 張（同
    上偵卷第13頁）在卷為憑，並有被告作案時所穿著之外套1
    件、被告遺留於犯罪現場之手機1 支扣案可資佐證，足認被
    告自白與事實相符。綜上，本件事證明確，被告犯行堪以認
    定，應予依法論科。
三、核被告所為，係犯如附表「所犯罪名」欄所示之罪。被告上
    開各次犯行，犯意各別，行為互殊，皆應分論併罰。被告前
    因施用毒品案件，經本院以92年度訴字第1321號判決判處有
    期徒刑7 月、4 月，定應執行刑為有期徒刑9 月確定；另因
    搶奪案件，經本院以92年度訴字第1362號判決判處有期徒刑
    2 年，並由臺灣高等法院臺中分院以93年度上訴字第407 號
    判決駁回上訴而確定，上開二案嗣另定應執行刑為有期徒刑
    2 年9 月確定，經送監執行，於95年9 月4 日縮短刑期假釋
    付保護管束，並於95年11月29日因假釋付保護管束期滿未經
    撤銷，其未執行之刑，以已執行論，有臺灣高等法院被告前
    案紀錄表可稽，被告於有期徒刑執行完畢後5 年內又故意再
    犯本案各罪，皆為累犯，應各依刑法第47條第1 項規定加重
    其刑。被告雖已著手實施事實欄一、(五)所示搶奪犯行，惟尚
    未將所搶奪之物置於自己實力支配下，其犯罪尚屬未遂，爰
    依刑法第25條第2 項規定，按既遂犯之刑減輕之，上開部分
    刑有加重及減輕者，並依法先加後減之。爰審酌被告前已有
    搶奪、施用毒品前科，仍不思以正途謀生，復因欠缺購買毒
    品供己施用之金錢，而貪圖不法利益，見有機可乘，即下手
    對老弱行搶，且為掩飾犯行而收受贓車作為犯罪工具，其所
    為之搶奪犯行，不惟侵害他人財產法益，復對人身安全、社
    會治安造成重大危害，所為收受贓物犯行，並造成原所有權
    人追贓困難，且使竊盜罪犯得以隱匿贓物去向，間接鼓勵他
    人實施財產犯罪，顯然不知尊重他人財產法益，且漠視法紀
    ，行為甚不足取，惟其坦承犯行，犯後態度尚屬良好，並考
    量其生活狀況、智識程度等一切情狀，認公訴人請求量處有
    期徒刑4 年之刑，尚嫌稍重，爰分別量處如主文所示之刑，
    並定其應執行刑，以資懲儆。至扣案手機1 支及外套1 件，
    分別係被告日常通訊聯絡所用及日常穿著所用，與本案犯罪
    並無關連，爰不予宣告沒收，併此敘明。
四、至公訴意旨另建請本院宣告令被告入勞動場所強制工作，以
    資矯正等語，固非無見。惟按保安處分係針對受處分人將來
    之危險性所為之處置，以達教化、治療之目的，為刑罰之補
    充制度。我國現行刑法採刑罰與保安處分雙軌制，係在維持
    行為責任之刑罰原則下，為協助行為人再社會化之功能，以
    及改善行為人潛在之危險性格，期能達成根治犯罪原因、預
    防犯罪之特別目的；是保安處分中之強制工作，旨在對嚴重
    職業性犯罪及欠缺正確工作觀念或無正常工作因而犯罪者，
    強制其從事勞動，學習一技之長及正確之謀生觀念，使其日
    後重返社會，能適應社會生活。按竊盜犯贓物犯保安處分條
    例第3 條第1 項規定：「18歲以上之竊盜犯、贓物犯，有犯
    罪之習慣者，得於刑之執行前，令入勞動場所強制工作。」
    乃授權法院「得」依具體情狀決定是否令有竊盜、贓物犯罪
    習慣之被告入勞動場所強制工作，而非「必」宣告之，即係
    本於保安處分應受比例原則之規範，使保安處分之宣告，與
    行為人所為行為之嚴重性、行為人所表現之危險性及對於行
    為人未來行為之期待性相當之意旨而制定，而由法院視行為
    人之危險性格，決定應否令入勞動處所強制工作，以達預防
    之目的（最高法院91年度臺上字第4625號判決意旨可資參照
    ）。又按刑法第90條第1 項規定：「有犯罪之習慣或因遊蕩
    或懶惰成習而犯罪者，於刑之執行前，令入勞動場所，強制
    工作。」即係本於保安處分應受比例原則之規範，使保安處
    分之宣告，與行為人所為行為之嚴重性、行為人所表現之危
    險性及對於行為人未來行為之期待性相當之意旨而制定，而
    由法院視行為人之危險性格，決定應否令入勞動處所強制工
    作，以達預防之目的；所謂「有犯罪之習慣」係指對於犯罪
    以為日常之惰性行為，乃一種犯罪之習性，至所犯之罪名為
    何，是否同一，則非所問（最高法院94年度臺上字第6611號
    判決意旨參照）。經查：被告前於92年間因搶奪案件，經臺
    灣高等法院臺中分院判處罪刑確定，已如前述，並有臺灣高
    等法院被告前案紀錄表1 份在卷可按，其又再為本件搶奪及
    贓物犯行，固屬不該，惟其於本件贓物犯行前，並無竊盜或
    贓物前科，於本件搶奪犯行前，亦僅有1 次搶奪前科紀錄，
    犯罪時間復有相當間隔，是否僅據此即得認定被告有搶奪或
    贓物之犯罪習慣，尚非無疑。且被告於犯罪後又能坦承犯行
    ，尚知悔悟，是依比例原則，綜合其所表現之危險性及對其
    未來之期待性等情以觀，本院因認宣告如主文所示之刑，與
    被告犯行之處罰已屬相當，並足收儆懲之效，尚無另宣告強
    制工作以預防矯治其社會危險性之必要。是以，被告固應接
    受刑之執行，以接受責任之抵償，惟尚未至必須宣告強制工
    作之程度，蓋本院考量保安處分係刑罰以外之補充性制度，
    其目的在於預防社會危險性；而所謂強制工作，係指以強制
    方式而使人從事勞動工作；名為保安處分，就剝奪人身自由
    而言，實與刑罰無異，有違反人民有免於勞動強制之自由之
    虞，自必須對於真正具有社會危險性之行為人始可宣告之，
    否則，難免違背比例原則之虞。因此，本件既無積極證據足
    以證明被告係搶奪或贓物罪之習慣犯，復無積極證據足證有
    宣告強制工作之必要，爰不諭知於刑之執行前令入勞動場所
    強制工作，附此敘明。
據上論斷，應依刑事訴訟法第273 條之1 第1 項、第299 條第1
項前段，刑法第325 條第1 項、第3 項、第349 條第1 項、第25
條第2 項、第47條第1 項、第51條第5 款，判決如主文。
本案經檢察官余建國到庭執行職務。
中    華    民    國    97    年    7     月    23    日
                  刑事第五庭  法  官  楊舒嵐
以上正本證明與原本無異。
如不服本判決，應於判決送達後10日內，向本院提出上訴書狀，
上訴書狀應「敘述具體上訴理由」，並按他造當事人之人數附繕
本。「切勿逕送上級法院」。
告訴人或被害人對於判決如有不服具備理由請求檢察官上訴者，
其上訴期間之計算係以檢察官收受判決正本之日期為準。
中    華    民    國    97    年    7     月    24    日
                              書記官  張木松
附表：
┌──┬──────┬───────┬────────────┐
│編號│  犯罪事實  │   所犯罪名   │         主文           │
├──┼──────┼───────┼────────────┤
│ 1  │如事實欄一、│刑法第349 條第│己○○收受贓物，累犯，處│
│    │(一)所示      │1 項收受贓物罪│有期徒刑月。          │
├──┼──────┼───────┼────────────┤
│ 2  │如事實欄一、│刑法第325 條第│己○○意圖為自己不法之所│
│    │(二)所示      │1 項搶奪罪    │有，而搶奪他人之動產，累│
│    │            │              │犯，處有期徒刑拾月。    │
├──┼──────┼───────┼────────────┤
│ 3  │如事實欄一、│刑法第349 條第│己○○收受贓物，累犯，處│
│    │(三)所示      │1 項收受贓物罪│有期徒刑月。          │
├──┼──────┼───────┼────────────┤
│ 4  │如事實欄一、│刑法第325 條第│己○○意圖為自己不法之所│
│    │(四)所示      │1 項搶奪罪    │有，而搶奪他人之動產，累│
│    │            │              │犯，處有期徒刑拾月。    │
├──┼──────┼───────┼────────────┤
│ 5  │如事實欄一、│刑法第325 條第│己○○意圖為自己不法之所│
│    │(五)所示      │3 項、第1 項搶│有，而搶奪他人之動產未遂│
│    │            │奪未遂罪      │，累犯，處有期徒刑柒月。│
├──┼──────┼───────┼────────────┤
│ 6  │如事實欄一、│刑法第349 條第│己○○收受贓物，累犯，處│
│    │(六)所示      │1 項收受贓物罪│有期徒刑月。          │
├──┼──────┼───────┼────────────┤
│ 7  │如事實欄一、│刑法第325 條第│己○○意圖為自己不法之所│
│    │(七)所示      │1 項搶奪罪    │有，而搶奪他人之動產，累│
│    │            │              │犯，處有期徒刑拾月。    │
└──┴──────┴───────┴────────────┘
附錄論罪科刑法條：
刑法第325條
意圖為自己或第三人不法之所有，而搶奪他人之動產者，處6 月
以上5 年以下有期徒刑。
因而致人於死者，處無期徒刑或7 年以上有期徒刑，致重傷者，
處3 年以上10年以下有期徒刑。
第1 項之未遂犯罰之。
刑法第349條第1項
收受贓物者，處3 年以下有期徒刑、拘役或5 百元以下罰金。


司法院資訊處製作；財團法人民間司法改革基金會備份。
